【裁判字號】    88,訴,1957
【裁判日期】    890929
【裁判案由】    偽造有價證券等
【裁判全文】
臺灣板橋地方法院刑事判決                        八十八年度訴字第一九五七號
    公  訴  人  臺灣板橋地方法院檢察署檢察官
    被      告  戊○○
    指定辯護人  甲○公設辯護人
右列被告因偽造文書等案件，經檢察官提起公訴（八十八年度偵字第八七九○號），
甲○判決如左：
    主     文
戊○○意圖供行使之用，而偽造有價證券，累犯，處有期徒刑年拾月；扣案偽造之
本票壹紙（票號：三八五九○四號，面額：新臺幣肆拾萬元，發票人：庚○○）及汽
車租賃約定書上所偽造「庚○○」之署押貳枚（包括簽名及指印各壹枚）均沒收。又
竊盜，累犯，處拘役伍拾日。
    事      實
一、戊○○曾因藥事法等案件，於民國（下同）八十四年十一月十五日經臺灣臺北地
    方法院以八十四年訴字第二四二六號刑事判決判處八月（違反藥事法部分）、四
    月（違反麻醉藥品管理條例部分），應執行有期徒刑十月，緩刑三年確定，嗣復
    因違反麻醉藥品管理條例案件，於八十五年四月二十四日經臺灣臺北地方法院以
    八十五年易字第一七八二號刑事判決判處拘役八十日確定，刑期起算日期為八十
    五年九月十九日，指揮書執行完畢日期為同年十二月七日，嗣再因違反麻醉藥品
    管理條例案件，經臺灣臺北地方法院於八十五年十月十一日以八十五年易字第五
    五五二號刑事判決判處有期徒刑五月確定，於八十五年十二月八日接續執行，指
    揮書執行完畢日期為八十六年五月七日；因上開緩刑宣告業經撤銷，故於八十六
    年五月八日再接續執行該有期徒刑十月之刑期，八十六年十一月十日因縮短刑期
    假釋出監，八十七年二月十九日縮短刑期假釋期滿，未經撤銷假釋以已執行完畢
    論。詎猶不知心生悔悟，竟於八十八年四月六日十七時十五分許，基於行使偽造
    私文書、偽造有價證券及意圖為自己不法之所有之犯意，與不知情之季正新（業
    經甲○另以八十九年度訴字第三四七號刑事判決為無罪之諭知）至臺北縣板橋市
    ○○路○段一六九號之東益小客車租賃有限公司（以下簡稱東益公司），由戊○○持庚○○之駕駛執照（於八十八年四月五日上午六時許發現失竊）及以車牌號
    碼ＧＦＪ－○七八號重型機車（車主登記為簡林月子，於八十八年三月十七日於
    臺北縣三峽鎮○○路二六四號前失竊）供質押（取得庚○○之駕駛執照及車牌號
    碼ＧＦＪ－○七八號重型機車部分，是否另涉犯他罪均未據起訴）佯稱自己係「
    庚○○」而向東益公司之負責人乙○○租用車牌號碼ＡＡ—七○五七號自用小客
    車，並於汽車租賃約定書承租人姓名欄內偽造庚○○之署名及指印各一枚，且以
    庚○○之名義（簽名及指印各一枚）簽發本票（票號：三八五九○四號，面額：
    新臺幣四十萬元），再將上開汽車租賃約定書及本票交予乙○○，而行使偽造私
    文書及本票，致乙○○陷於錯誤而交付該車，足生損害於東益公司及庚○○。嗣
    另於同年月七日七時二十五分許，因欲查看丙○○○之住處，值大門未關即進入
    丁○○（丙○○○之夫）位於臺北縣板橋市○○○路○段一二四巷一號之住處（
    侵入住居部分未具告訴），而趁機徒手竊取丁○○住處之大門鑰匙二把及丁○○
    之女陳珮瑜所有之機車電門遙控器一個、電門鑰匙一把、機車大鎖鑰匙一把（起
    訴書認尚包括新臺幣三百元及電話卡一張尚屬有誤，詳如後述），旋經丁○○發
    現有異而至附近之「中央戲院」處尋得戊○○，並自其手中發現大門鑰匙二把、
    機車遙控器、電門鑰匙一把、機車大鎖一把，乃報警處理而循線偵悉上情。
二、案經臺北縣警察局板橋分局報請臺灣板橋地方法院檢察署檢察官偵查起訴。
    理      由
一、訊據被告戊○○坦承持庚○○之駕駛執照及車牌號碼ＧＦＪ－○七八號重型機車
    供質押，而於前揭時地向東益公司之負責人乙○○租用自用小客車，並於汽車租
    賃約定書承租人姓名欄內偽造庚○○之署名及指印各一枚，且以庚○○之名義簽
    發本票（票號：三八五九○四號，面額：新臺幣四十萬元），再將上開汽車租賃
    約定書及本票交予乙○○，嗣於八十八年四月七日上午曾至丁○○之住處查看，
    其後經丁○○於其手中發現大門鑰匙二把及機車電門遙控器一個、電門鑰匙一把
    、機車大鎖鑰匙一把等情，惟矢口否有竊盜犯行，並辯稱：庚○○之駕駛執照、
    車牌號碼ＧＦＪ－○七八號重型機車及大門鑰匙、機車電門遙控器、、電門鑰匙
    、機車大鎖鑰匙均係季正新所交付，季正新向伊說庚○○係其表弟，伊並未進入
    丁○○住處偷竊云云；惟查：
（一）被告持庚○○之駕駛執照及車牌號碼ＧＦＪ－○七八號重型機車供質押，而向
      東益公司之負責人乙○○租用自用小客車，並於汽車租賃約定書承租人姓名欄
      內偽造庚○○之署名及指印各一枚，且以庚○○之名義簽發本票，再將上開汽
      車租賃約定書及本票交予乙○○等犯罪事實業據東益公司之負責人乙○○於警
      訊及偵查中迭稱：係被告於八十八年四月六日十七時十五分許，持庚○○之駕
      駛執照，冒用前來租用ＡＡ－七○○五七號自用小客車，被告當時有與一友人
      前來租車，並留下ＧＦＪ－○七八號重型機車作為抵押等語（見偵卷第十頁、
      第七十五頁正面及第七十六頁反面），另於甲○八十九年訴字第三四七號刑事
      案件（該被告係季正新）審理中結證稱：「（是證人戊○○租車還是被告季正
      新租車？）是戊○○租車，他拿不知何來的駕照來租車，駕照上的照片與證人
      戊○○很像，他說是他本人。」、「（他們有騎機車來租車？）是，何人騎車
      ，我沒有印象，他們有押一輛ＧＦＪ－○七八機車，何人押車的我不記得，我
      們程序上正常是由承租人押機車，應該是戊○○。」、「（庚○○的駕照從何
      人身上拿出？）是證人戊○○從他身上拿出來的」、「（之前有與證人戊○○
      認識？）不認識。」等語綦詳，明確證述車號ＡＡ－七○五七號自用小客車確
      係由戊○○所租用無訛，且係戊○○自其身上取出庚○○之駕駛執照，並表示
      其即為庚○○本人，此與季正新到庭所稱係戊○○要租車、庚○○駕駛執照非
      伊所交付，另前開機車係被告騎往載伊等情（見甲○八十九年三月三十一日訊
      問筆錄）相符，反而被告就何以租車一節先則稱：「是因為季（正新）說車行
      老闆跟他很熟，我才幫他租。」（見偵卷第九十三頁背面、第九十四頁正面）
      、「在租車的前一天，季正新要我幫他租車，他說他沒有駕照，我同意幫他租
      車．．．．。」（見甲○八十九年二月一日訊問筆錄）；嗣卻稱：「是我要租
      車，因為我駕照遺失．．．。」（見甲○八十九年三月三十一日訊問筆錄），
      前後所述迥異。
（二）參諸被告於八十八年四月七日七時四十五分許，在臺北縣板橋市○○○路一三
      九號前為警查獲時（當時僅查獲被告一人），當場自被告身上起出被害人庚○○之職業小型車駕駛執照（見偵卷第九頁背面被害人庚○○之警訊筆錄及戊○○於甲○供承不諱），倘如被告所辯前開駕駛執照係由季正新借伊持以租用車
      輛，則何以被告於租車手續已辦理完畢、借用目的已達、同時季正新亦在場之
      際，不將庚○○駕駛執照返還季正新，而仍將該駕駛執照放回自己身上而繼續
      持有直至為警查獲為止？此顯與常理相悖。
（三）被告進入丁○○位於臺北縣板橋市○○○路○段一二四巷一號之住處，徒手竊
      取丁○○住處之大門鑰匙二把及丁○○之女陳珮瑜所有之機車電門遙控器一個
      、電門鑰匙一把、機車大鎖鑰匙一把，適丁○○發現有異而至附近之「中央戲
      院」處尋得被告，並自其手中發現大門鑰匙、機車遙控器、電門鑰匙一把、機
      車大鎖等物之竊盜犯行，業據證人丁○○到庭結證屬實，其證稱：「戊○○有
      到我住處偷東西，因為當天我在樓上有看到他及另一名胖胖的男子在我家的巷
      口，我沒有看到他們有進我家，後來我出去買檳榔看到戊○○一個人在中央戲
      院，約離我家四百公尺，我回來之後看到我女兒陳珮瑜的摩托車及我家大門鑰
      匙不見了，我又到中央戲院要抓他，結果戊○○手中拿著我女兒機車的鑰匙，
      我就叫交警替我報案。」、「（你去抓被告時他有什麼反應？有無爭執鑰匙是
      誰的？）被告起先說錀匙是他的，後來說是他在公用電話上撿到的。」、「（
      被告有無說錀匙是他朋友的？）我不記得了。他當時很害怕。」、「我沒有確
      實看到他們進我家。他們車子先停在廟口，約離我家五十公尺，他們一下車我
      看到他們同時下車，我沒有看到白色喜美的車開走，何時開走我不清楚。」、
      「（對於戊○○說他們是拿你太太開的本票去看是否還住在該處有何意見？）
      我不知道戊○○是否與我太太認識，我聽我太太說他的身分證因為我堂弟向地
      下錢莊借錢所以拿去擔保。」（（見甲○八十九年三月三日訊問筆錄），依丁○○上開證言，其雖於住處遭竊前有看到被告及季正新在其住處附近廟口，然
      並未親見被告與季正新進入其住處，而丁○○於其住處遭竊之後在板橋市中央
      戲院前亦僅看見被告一人手上持有機車鑰匙等物，並未見到季正新，核與季正
      新所稱僅陪同被告至板橋市○○○路○段一二四巷附近，並未進入丁○○住處
      行竊之情相符。且被告於遭丁○○發現時先稱機車鑰匙是伊的，嗣稱係伊所拾
      獲，然於偵查中則又改稱係季正新所交付云云（見偵卷第三十八頁反面），對
      於同一付機車鑰匙之來源，竟然有數種說詞，其卸責之詞灼然；況且，被告於
      警訊中亦坦承於神桌上拿了壹支鑰匙及一支大鎖鑰（見偵卷第五頁背頁），復
      於檢察官偵查中供承進入丁○○之住處偷東西，伊拿機車鑰匙（見偵卷四十七
      頁背面）。雖嗣於甲○審理中否認竊盜犯行，惟其先則稱：「．．我先去停車
      ，回來之後我走到巷子時，季正新說沒有人在。我並沒有看他從屋子出來．．
      ．。」（見甲○八十九年二月一日訊問筆錄），其後卻稱：「．．他們家（指
      丁○○他處）有二道門，我去時大門開著，我在樓下叫門沒有人應門．．．。
      」（見甲○八十九年三月三日訊問筆錄），前後所述相歧；此外，復有臺北縣
      警察贓物認領保管單一紙（漏未記載大門鑰匙二把）附於偵卷第十八頁足憑。
（四）車號ＧＦＪ－○七八號重型機車係被害人己○○所有（登記車主為簡林月子）
      ，於八十八年三月十七日七時許，在臺北縣三峽鎮○○路二六四號前所失竊，
      此有被害人己○○之警訊筆錄及臺北縣警察局車輛遺失受理報案單、車輛竊盜
      、車牌失竊資料個別查詢報表－查詢車輛認可資料各一份附於偵卷十九頁、二
      十頁足考；又前揭駕駛執照亦為被害人庚○○失竊之物，業據庚○○於警訊中
      陳述無誤，且有臺北縣警察贓物認領保管單一紙附於偵卷第十七頁足稽。而季
      正新並未與被告同時為警查獲，然乙○○於甲○八十九年度訴字第三四七號刑
      事案件審理中證稱：「戊○○被海山分局抓走，告訴我們說ＡＡ－七○五七號
      車被被告季正新開走，在三峽，我有過去找，有看到被告季正新，地點在三峽
      警備隊對面，車子是我們在三峽分局備案後才取回，時間是八十八年四月八日
      取回。」、「（你們取回車子時，被告季正新如何說？）被告季正新說他沒有
      跟證人戊○○一起去闖空門。」等語（見該刑事卷八十九年三月十四日訊問筆
      錄），核與季正新於甲○所稱：「我用他租的那台轎車載他去，我沒有下車，
      是戊○○自己下車，我又開到三峽分局斜對面我朋友處等他，我朋友叫『阿猴
      』，後來警察來看車帶我去作筆錄，警察說車子是別人的。」等語相符（見甲○八十九年三月三十一訊問筆錄），堪信屬實，否則被告如何知道季正新將車
      輛開往何處，而告知警察及乙○○前去尋獲車輛及季正新？是被告一再辯稱機
      車鑰匙等物係季正新所交付云云，無非係恐其因持有前開贓物而另遭訴追竊盜
      、收受贓物、侵占遺失物等罪行，所辯自難採信。
（五）復按測謊鑑定，係依一般人在說謊時，會產生遲疑、緊張、恐懼、不安等心理
      波動現象，乃以科學方法，由鑑定人利用測謊儀器，將受測者之上開情緒波動
      反應情形加以紀錄，用以分析判斷受測者之供述是否違反其內心之真意而屬虛
      偽不實。故測謊鑑定，倘鑑定人具備專業之知識技能，復基於保障緘默權而事
      先獲得受測者之同意，所使用之測謊儀器及其測試之問題與方法又具專業可靠
      性時，該測謊結果，如就有利之供述，經鑑定人分析判斷有不實之情緒波動反
      應，依補強性法則，雖不得作為有罪判決之唯一證據，但非無證據能力，仍得
      供裁判之佐證，其證明力如何，事實審法院有自由判斷之職權（最高法院八十
      八年度台上字第二九三六號判決要旨參照）。甲○八十九年度訴字第三四七號
      刑事案件審理中，經季正新及被告二人同意後，送請法務部作測謊鑑定，其結
      果係：季正新所稱其未竊取繫案機車、其未將庚○○之駕照交付戊○○、其未
      進入丁○○住處偷竊，經測試無情緒波動之反應，應未說謊；而被告所稱其未
      竊取繫案機車、庚○○之駕照係季正新交付、季正新進入丁○○住處偷竊，經
      測試呈情緒波動之反應，應係說謊，此有該局八十九年五月三日（八九）陸（
      三）字第八九○二八一三０號鑑定通知書一份在卷足按，季正新該等有利於己
      之供述，核與證人乙○○所稱係被告租車並以前開機車質押、暨證人丁○○所
      稱並未看見季正新進入其住處等情均相符，季正新所稱未將「庚○○」之駕駛
      執照、供質押之機車及鑰匙等物交付予被告堪信為真實。
（六）指定辯護人雖尚為被告辯護稱：發票年月日為票據之絕對必要記載事項，如未
      予記載，依票據法第十一條前段規定，其票據無效，因未全部偽造完成，尚難
      構成偽造有價證券罪云云；惟查本票之發票年月日，依票據法第一百二十條第
      一項第六款規定，雖為絕對必要記載之事項，其未有發票之年月日者，固無票
      據法上關於本票規定之適用，然倘該本票係以證券之形式作成，且執票人行使
      該票據所載之權利與其占有票據，有不可分離之關係，仍不失其為刑法上之有
      價證券，至具有本票之形式，而發票人（無權簽發之人冒用他人名義簽發）將
      本票之年月日（或金額），授權執票人填寫，而於執票人填載後即可據以行使
      該票據所載之權利者，亦屬刑法所保護之有價證券，應屬無疑（見八十二年台
      上字第四四三○號判決要旨），而授權行為之方式，不論以書面或口頭，明示
      或默示均屬之。本件被告意圖供行使而冒用庚○○之名，向東益公司（負責人
      乙○○）租車，並簽訂汽車租賃約定書與本票，業如上述，該本票無非係保障
      出租人因該車可能所受之損害，除另有約定外，應認被告有默示授權乙○○填
      寫發票日之意，而於乙○○填載後即可據以行使該票據所載之權利，否則該票
      據形同廢紙，對出租人權益之保障未周，是被告所簽發之未載發票年月日本票
      ，應屬刑法所保護之有價證券，此部分所辯尚無可取。
（七）綜合上情參互以觀，被告所辯洵屬無稽而無可信，本案事證已臻明確，被告犯
      行洵堪認定。
二、查被告戊○○持庚○○之駕駛執照及以車牌號碼ＧＦＪ－○七八號重型機車供質
    押，佯稱自己係「庚○○」而向該東益公司之負責人乙○○租用自用小客車，並
    於汽車租賃約定書之承租人姓名欄內偽造庚○○之署名及指印各一枚，且以庚○○之名義簽發本票，再將上開汽車租賃約定書及本票交予乙○○，致乙○○陷於
    錯誤而交付該車等犯行，核係犯刑法第二百十六條、第二百十條行使偽造私文書
    罪、第二百零一條偽造有價證券罪、刑法第三百三十九條第一項詐欺取財罪（雖
    公訴人於論罪法條漏未援引刑法第三百三十九條第一項，惟自起訴書犯罪事實欄
    觀之，足認就該部分亦已起訴，本審自得加以審究）。其偽造署押乃偽造私文書
    、偽造有價證券之部分行為；又其偽造私文書之低度行為應為行使偽造私文書之
    高度行為所吸收；其行使有價證券之低度行為應為偽造有價證券之高度行為所吸
    收，均不另論罪。被告所犯上開三罪間，有方法結果之牽連關係，應從一重之偽
    造有價證券罪處斷；公訴人認被告所犯上開罪名應分併罰尚有未洽。另被告戊○○於丁○○住處竊取大門鑰匙及陳珮瑜之機車遙控器、電門鑰匙及機車大鎖鑰匙
    ，核係犯刑法第三百二十條第一項之竊盜罪（公訴人認被告所竊取者尚有新臺幣
    三百元及電話卡一張，惟自被告所供述及自被告身上所查獲贓物以觀，尚無足證
    明被告所竊之物包含該等物品，惟此部分與前開論罪部分屬質質上一罪，爰不另
    為無罪之諭知，附此敘明）。被告所犯偽造有價證券罪及竊盜罪犯意各別，罪名
    亦殊，應分論併罰。查被告曾因藥事法等案件，於八十四年十一月十五日經臺灣
    臺北地方法院以八十四年訴字第二四二六號刑事判決判處八月（違反藥事法部分
    ）、四月（違反麻醉藥品管理條例部分），應執行有期徒刑十月，緩刑三年確定
    ，嗣復因違反麻醉藥品管理條例案件，於八十五年四月二十四日經臺灣臺北地方
    法院以八十五年易字第一七八二號刑事判決判處拘役八十日確定，刑期起算日期
    為八十五年九月十九日，指揮書執行完畢日期為同年十二月七日，嗣再因違反麻
    醉藥品管理條例案件，經臺灣臺北地方法院於八十五年十月十一日以八十五年易
    字第五五五二號刑事判決判處有期徒刑五月確定，於八十五年十二月八日接續執
    行，指揮書執行完畢日期為八十六年五月七日；因上開緩刑宣告業經撤銷，故於
    八十六年五月八日再接續執行該有期徒刑十月之刑期，八十六年十一月十日因縮
    短刑期假釋出監，八十七年二月十九日縮短刑期假釋期滿，未經撤銷假釋以已執
    行完畢論，此有臺灣高等法院檢察署刑案紀錄簡覆表在卷可稽，其於五年內再犯
    有期徒刑以上本案之罪，應依刑法第四十七條之規定均論以累犯。爰審酌被告之
    犯罪動機、目的、手段、品行、智識程度、所生危害及犯罪後猶飾詞圖卸等一切
    情狀，量處如主文所示之刑。
三、扣案本票壹紙（票號：三八五九○四號，面額：新臺幣肆拾萬元，發票人：庚○○）係偽造之有價證券，應依刑法第二百零五條宣告沒收（本票上偽造之「庚○○」之署押二枚〈包括簽名及指印各一枚〉勿庸再依刑法第二百十九條之規定沒
    收）；另汽車租賃約定書上所偽造「庚○○」之署押二枚（包括簽名及指印各一
    枚），應依刑法第二百十九條之規定沒收。
四、按刑法上之牽連犯，係指行為者意念中祇欲犯某罪，而其實施犯罪之方法，或其
    實施犯罪之結果，觸犯行為人目的行為以外之其他罪名而言。牽連犯的數行為間
    ，有無方法或結果行為與目的行為之牽連關係存在，並應參酌行為時客觀的事實
    以為決定，亦即在客觀上認其方法或結果行為，與犯罪之目的行為，有不可分離
    之直接密切關係，始克成立（參照最高法院七十九年台上字第五四七號判例），
    本件被告就持有庚○○之駕駛執照及車牌號碼ＧＦＪ－○七八號重型機車之原因
    是否另涉不法？所犯罪名為何？未據公訴人就之為起訴，且縱成立犯罪，揆諸前
    開判例旨亦難遽認與起訴部分有何牽連犯之裁判上一罪關係，甲○自不得併予審
    理，應由檢察官另行偵辦，併此敘明。
據上論斷，應依刑事訴訟法第二百九十九條第一項前段，刑法第二百十六條、第二百
十條、第二百零一條第一項、第三百三十九條第一項、第三百二十條第一項、第五十
五條、第四十七條、第二百零五條、第二百十九條，罰金罰鍰提高標準條例第一條前
段，判決如主文。
本案經檢察官黃明絹到庭執行職務。
中      華      民      國      八十九      年     九     月   二十九   日
                                      臺灣板橋地方法院刑事第五庭
                                      法  官  陳  鴻  清
右正本證明與原本無異
如不服本判決應於送達後十日內向甲○提出上訴狀
                                          書記官  林  蔚  然
中      華      民      國      八十九      年     十     月     七     日
附錄本案論罪科刑法條全文：
刑法第二百十條：
偽造、變造私文書，足以生損害於公眾或他人者，處五年以下有期徒刑。
刑法第二百十六條：
行使第二百十條至第二百十五條之文書者，依偽造、變造文書或登載不實事項或使登
載不實事項之規定處斷。
刑法第三百二十條：
意圖為自己或第三人不法之所有，而竊取他人之動產者，為竊盜罪，處五年以下有期
徒刑、拘役或五百元以下罰金。
意圖為自己或第三人不法之利益，而竊佔他人之不動產者，依前項之規定處斷。前二
項之未遂犯罰之。
刑法第二百零一條：
意圖供行使之用，而偽造、變造公債票、公司股票或其他有價證券者，處三年以上十
年以下有期徒刑，得併科三千元以下罰金。
行使偽造、變造之公債票、公司股票或其他有價證券，或意圖供行使之用，而收集或
交付於人者，處一年以上七年以下有期徒刑，得併科三千元以下罰金。
刑法第三百三十九條第一項
意圖為自己或第三人不法之所有，以詐術使人將本人或第三人之物交付者，處五年以
下有期徒刑、拘役或科或併科一千元以下罰金。


司法院資訊處製作；財團法人民間司法改革基金會備份。
